最高法院刑事判決　　　　　　　　　 111年度台上字第3376號
上　訴　人　馬睿麟



上列上訴人因違反槍砲彈藥刀械管制條例案件，不服臺灣高等法
院高雄分院中華民國111 年4 月26日第二審判決（111 年度上訴
字第4 號，起訴案號：臺灣屏東地方檢察署110 年度偵字第3524
號），提起上訴，本院判決如下：
    主  文
上訴駁回。
    理  由
一、按刑事訴訟法第377 條規定，上訴於第三審法院，非以判決
    違背法令為理由，不得為之。是提起第三審上訴，應以原判
    決違背法令為理由，係屬法定要件。如果上訴理由書狀並未
    依據卷內訴訟資料，具體指摘原判決不適用何種法則或如何
    適用不當，或所指摘原判決違法情事，顯與法律規定得為第
    三審上訴理由之違法情形，不相適合時，均應認其上訴為違
    背法律上之程式，予以駁回。
二、本件原判決維持第一審（一）論處上訴人馬睿麟未經許可製
    造子彈未遂罪刑及為相關沒收宣告，（二）依想像競合犯，
    從一重論處其未經許可寄藏槍砲之主要組成零件罪刑及為相
    關沒收宣告之判決，駁回其在第二審之上訴。已詳敘認定犯
    罪事實所憑證據及理由。
三、原判決係依憑上訴人於偵查及第一審之自白、屏東縣政府警
    察局屏東分局搜索扣押筆錄及扣押物品目錄表、現場蒐證照
    片、內政部警政署刑事警察局（下稱刑事警察局）民國110
    年2 月2 日、3 月23日鑑定書及該局110 年9 月1 日函、內
    政部110 年3 月16日、7 月27日函及扣案如原判決附表（下
    稱附表）所示之物等證據，因而認定上訴人有本件未經許可
    製造子彈、寄藏槍砲之主要組成零件犯行。並敘明：上訴人
    於偵查及第一審之任意性自白，如何與事實相符，為可採信
    。其取得黑火藥、空包彈殼等材料後，已著手將底火放入空
    包彈殼，並填充黑火藥再鎖緊彈頭，惟因技術不良、經驗不
    足，所製造之子彈不具備足夠之動能而無法擊發，應認其製
    造子彈之行為僅達於未遂階段。扣案之槍管3 支係屬已貫通
    之金屬槍管，可供組成具殺傷力之槍枝使用，均係公告之槍
    砲主要組成零件。上訴人於製造子彈之過程中，持有如附表
    編號8 所示公告之彈藥主要組成零件黑火藥1 罐，屬製造子
    彈之階段行為，應為製造子彈未遂之高度行為所吸收，不另
    論罪。上訴人提出之網路上出售火藥擊釘槍之照片及巨泰五
    金超市於111 年4 月13日出具之估價單，與附表編號8 所示
    之黑火藥1 罐無關，不足為有利於上訴人之認定。上訴人於
    原審改口否認犯行所為之辯解，及其原審辯護人於原審所為
    ：本案僅扣得火藥及彈殼40顆，尚乏製造子彈必需之底火、
    彈頭等關鍵物證，無從供上訴人著手製造子彈，上訴人之行
    為僅止於預備階段。另扣案之槍管已嚴重鏽蝕，應已不堪使
    用，請求再送鑑定。附表編號8 所示之黑火藥1 罐，係取自
    工程之火藥擊釘器之發射火藥，一般人在市面上可合法購得
    ，非屬公告之彈藥主要組成零件之辯護意旨，如何不足採信
    等由甚詳。所為論列說明，與卷證資料悉相符合，亦不違反
    經驗、論理法則。
四、非法製造具有殺傷力之子彈罪，旨在處罰製造行為。所謂製
    造，包括創製、改造、組合、混合、化合等行為在內。行為
    人主觀上有製造具有殺傷力子彈之犯意，客觀上又未受許可
    而著手製造，即成立犯罪。製造行為是否已完成，而屬既遂
    ，則視製造之子彈有無殺傷力為衡。原判決已敘明如何依憑
    上訴人於偵查、第一審之自白及扣案之黑火藥、空包彈殼等
    物，認定上訴人成立製造子彈未遂罪，於法無違。上訴人提
    起第三審上訴，以原判決憑不具關聯性之李峰賢證詞，作為
    其有瑕疵之自白之補強證據。又本案缺乏底火及彈頭等製造
    子彈所須關鍵物證，原判決復未查明扣案之40顆彈殼，何者
    已供製造未遂，何者僅供預備製造，其製造未遂之子彈數量
    。另內政部公告之彈藥組成零件種類，並未包括子彈之零組
    件。持有彈藥之組成零件罪之法定刑，復重於持有子彈罪。
    故如屬子彈之零組件（火藥），應非公告管制之彈藥。且上
    訴人係在一般五金行購得市售之火藥，應非違禁物。原審可
    將扣案之火藥送鑑定是否與市售之發射火藥成分相同，卻未
    予調查。指摘原判決有理由欠備、適用法則不當及調查未盡
    之違法。惟查原判決援引李峰賢於警詢時之陳述，旨在說明
    並非因上訴人之供述，因而查獲李峰賢，本件無槍砲彈藥刀
    械管制條例第18條第4 項規定之適用，並未以李峰賢之證詞
    ，作為上訴人自白的補強證據。上訴意旨此部分核係未依卷
    內資料所為之指摘。又本案雖未扣得底火及彈頭等證物，惟
    綜合卷內其他證據，已足認定上訴人已著手製造子彈而未遂
    。另扣案之40顆彈殼，是否曾被使用於製造子彈，上訴人未
    完成製造之子彈數量，均不影響上訴人著手製造子彈而未遂
    犯行之認定。原判決未為說明，於判決結果不生影響。再者
    ，扣案之黑火藥1 罐，非取自子彈，屬彈藥之組成零件。上
    訴人持有該黑火藥1 罐，即屬持有彈藥之組成零件。至上訴
    人是否為供製造子彈而持有該黑火藥，並不影響其罪責。上
    訴人徒以該黑火藥係屬子彈之零組件，謂不屬彈藥之組成零
    件，顯屬無據。又此部分事證已明，上訴人及其原審辯護人
    於原審審判期日，亦未聲請將扣案之火藥送鑑定是否與市售
    之發射火藥成分相同，有審判筆錄在卷可查。原審未再為無
    益之調查，自無違法可言。此部分上訴意旨，係對原審採證
    、認事之職權行使、原判決已說明及於判決無影響之事項，
    以自己之說詞，而為事實上之爭辯，或依憑己見所為之指摘
    ，俱非適法上訴第三審之理由。
五、上訴意旨另爭執扣案槍管3 支因鏽蝕毀損，無法供組成槍枝
    之用，惟原判決已敘明扣案之槍管3 支係屬已貫通之金屬槍
    管，可供組成具殺傷力之槍枝使用，均屬公告之槍砲主要組
    成零件，有上述110 年2 月2 日刑事警察局鑑定書及110 年
    3 月16日內政部函在卷可查。此部分事證甚明，原審未再送
    鑑定，自無違法可言。執此指摘，同非上訴第三審之適法理
    由。
據上論結，應依刑事訴訟法第395條前段，判決如主文。
中    華    民    國   111    年    7     月    27    日
                  刑事第六庭審判長法  官  李  英  勇  
                                  法  官  洪  兆  隆  
                                  法  官  吳  冠  霆  
                                  法  官  邱  忠  義  
                                  法  官  楊  智  勝  
本件正本證明與原本無異
                                  書記官
中    華    民    國   111    年    7     月    29    日